臺灣高等法院高雄分院刑事裁定　　　　100年度交抗字第312號
抗　告　人
即受處分人　董祖男
上列抗告人因違反道路交通管理處罰條例聲明異議案件，不服臺
灣澎湖地方法院中華民國100 年12月1 日裁定（100 年度交聲字
第17號），提起抗告，本院裁定如下：
    主  文
抗告駁回。
    理  由
一、本件經本院審理結果，認第一審裁定認事、用法均無違誤，
    應予維持，並引用第一審裁定之事實、理由及證據（如附件
    ）。
二、抗告意旨略以：本人所持有駕駛執照種類為職業大貨車，則
    違規事實處罰為自用小客車，由於抗告人身兼一切家計所需
    ，一時不能失去賴以維生的職業大貨車執照，為此依民事訴
    訟法之相關規定對於事實陳述，提出抗告。懇請能還抗告人
    之職業大貨車駕駛執照，心深感激不盡，今後必將痛改前非
    ，銘記在心，記取教訓云云。
三、經查：
（一）按汽車駕駛人，駕駛汽車經測試檢定有酒精濃度超過規定
      標準情形者，處新臺幣1萬5千元以上6萬元以下罰鍰，並
      當場移置保管該汽車及吊扣其駕駛執照1 年；因而肇事致
      人受傷者，並吊扣其駕駛執照2 年；致人重傷或死亡者，
      吊銷其駕駛執照，並不得再考領，道路交通管理處罰條例
      第35條第1 項第1 款及道路交通安全規則第114 條第2 款
      定有明文。所謂酒精濃度超過規定標準係指汽車駕駛人飲
      用酒類或其他類似物後其吐氣所含酒精濃度超過每公升
      0.25毫克或血液中酒精濃度超過0.05% 以上者，不得駕車
      。次按，領有汽車駕駛執照之汽車駕駛人，除駕駛聯結車
      、大客車、大貨車外之非其駕駛執照種類之車輛，違反本
      條例及道路交通安全規則之規定，應受吊扣駕駛執照情形
      時，無因而肇事致人受傷或重傷者，記違規點數5 點。但
      1 年內違規點數共達6 點以上或再次應受吊扣駕駛執照情
      形者，併依原違反本條例應受吊扣駕駛執照處分規定，吊
      扣其駕駛執照，道路交通管理處罰條例第68條第2 項亦定
      有明文。
（二）又按道路交通管理處罰條例已於99年5 月5 日增定第68條
      第2 項「領有汽車駕駛執照之汽車駕駛人，除駕駛聯結車
      、大客車、大貨車外之非其駕駛執照種類之車輛，違反本
      條例及道路交通安全規則之規定，應受吊扣駕駛執照情形
      時，無因而肇事致人受傷或重傷者，記違規點數五點。但
      一年內違規點數共達六點以上或再次應受吊扣駕駛執照情
      形者，併依原違反本條例應受吊扣駕駛執照處分規定，吊
      扣其駕駛執照。」並於同年9 月1 日施行。上開修正立法
      審查會說明略以：「一、委員提案修正條文將產生如駕駛
      人以其領有之聯結車、大客車或大貨車駕駛執照駕駛小型
      車，違規酒後駕車、肇事逃逸時，卻無法吊扣其所領有之
      駕駛執照，以限制其繼續駕車行駛道路之情形，無法達到
      有效處罰及維護道路交通安全之立法目的。二、鑑於本條
      例前已修正刪除受吊扣駕駛執照處分，吊扣各級駕駛執照
      之規定，為利明確汽車駕駛人駕駛非其駕駛執照種類之車
      輛，違反應受吊扣駕駛執照之處分處理，並在兼顧本條例
      立法意旨下，增訂第2 項得緩即予吊扣而採記違規點數及
      駕駛人仍無改正仍再犯違規之應併原吊扣處罰之規定」（
      見立法院公報第99卷第26期院會紀錄第383 至390 頁），
      依上開立法理由，可知立法者係針對本次修法前，實務上
      關於汽車駕駛人以其領有之聯結車、大客車或大貨車駕駛
      執照駕駛小型車，違規酒後駕車或肇事致人受傷時，僅得
      吊扣其行為時所駕駛車級種類之駕駛執照，卻無法吊扣其
      所領有之駕駛執照，對於領有較高級駕駛執照之人，為維
      護交通安全並保障駕駛人之工作權及符合比例原則，立法
      者本次採取修法之方式，視汽車駕駛人違規之行為輕重，
      責以輕重不同之處罰，就領有汽車駕駛執照之汽車駕駛人
      ，駕駛非其駕駛執照種類之小型車輛，違反本條例及道路
      交通安全規則之規定，應受吊扣駕駛執照情形時，無肇事
      致人受傷或重傷者，採「緩即吊扣而先採違規記點」方式
      ，以維護駕駛人之工作權。但有肇事致人受傷或重傷、或
      1 年內違規點數共達6 點以上、或再次有應受吊扣駕駛執
      照行為之慣犯情形者，基於保護其他道路使用人之生命、
      身體及財產安全，並責令駕駛人善盡行車安全之社會責任
      ，不問其駕駛車級種類為何，一律吊扣其領有之駕駛執照
      。
（三）又觀諸道路交通管理處罰條例第35條第1 項之規定，對行
      為人為吊扣駕照之處罰，目的即在於該條項所禁止之危險
      駕駛行為，如已因而肇事致人受傷，則有禁止其於吊扣期
      間再為駕駛之必要。是以，如違規駕駛當時之車種為小型
      車，則吊扣其駕照後之效果為禁止駕駛小型車固不待言，
      基於舉輕明重之法理，於更高等級之汽車駕駛執照內容，
      其駕駛行為所生之危險性更勝於前者下，自亦應為禁止駕
      駛之範圍。否則，如謂駕駛人以其領有之聯結車、大客車
      或大貨車駕駛執照駕駛小型車，違規酒後駕車且肇事致人
      受傷時，僅得禁止其駕駛小型車，卻仍得以繼續駕駛聯結
      車、大客車或大貨車，除有輕重失衡之處，亦無法達到有
      效處罰及維護道路交通安全之立法目的（本院暨所屬法院
      100 年法律座談會刑事類提案第35號研討意見參照）。
（四）本件抗告人於99年10月2 日22時32分許酒醉駕駛車牌號碼
      E6－6946號自用小客車，行經澎湖縣馬公巿新生路47號前
      時，與李國興所騎乘之機車發生碰撞（過失傷害部分已撤
      回告訴，另為不受理判決），嗣經到場處理之警員測試其
      呼氣所含酒精濃度值達每公升0.8 毫克，經臺灣澎湖地方
      法院檢察署檢察官依公共危險罪聲請簡易判決處刑，嗣經
      原審以99年度馬交簡字第219 號判決判處罰金8 萬元，如
      易服勞役，以1000元折算1 日等情，為抗告人於原審所不
      爭執，並有交通部公路總局澎湖監理站違反道路交通管理
      事件裁決書、原審99年度馬交簡字第219 號刑事簡易判決
      、臺灣高等法院被告前案紀錄表各1 份在卷可稽（見原審
      卷第6 、15、18頁），是抗告人有上開酒後駕車因而肇事
      致人受傷之違規事實，應堪認定。
（五）查受抗告人為前開違規行為時，係領有職業大貨車駕駛執
      照( 見本院卷第9 頁) ，駕駛自用小客貨車，依修正後之
      道路交通管理處罰條例第68條第2 項之規定，領有汽車駕
      駛執照之汽車駕駛人，駕駛非其駕駛執照種類之小型車輛
      ，違反道路交通管理處罰條例及道路交通安全規則之規定
      ，應受吊扣駕駛執照情形時，如有肇事致人受傷或重傷、
      或1 年內違規點數共達6 點以上、或再次有應受吊扣駕駛
      執照行為之慣犯情形者，不問其駕駛車級種類為何，一律
      吊扣其領有之駕駛執照，是依前揭說明，抗告人既係領有
      職業大貨車駕駛執照駕駛自用小客貨車經測試檢定酒精濃
      度超過規定標準，因而肇事致人受傷，而應依道路交通管
      理處罰條例第35條第1 項規定「吊扣其駕駛執照二年」，
      自不問其駕駛車級種類，一律吊扣其領有之駕駛執照。
四、茲汽車駕駛人本應遵循道路安全規則，以共同維護道路交通
    安全，酒醉不得駕駛車輛，早經媒體廣為報導，且相關機關
    亦一再呼籲民眾應避免酒醉駕車情事發生，此業已成為普遍
    之社會生活經驗，本件抗告人於行為時飲酒致自身陷於精神
    及注意力不足之狀態而駕駛車輛上路，實已嚴重侵害公共用
    路安全，並因而與訴外人李國興所駕駛之機車發生碰撞，致
    訴外人李國興受傷，抗告人所為確已符合道路交通管理處罰
    條例第35條第1 項第1 款、第68條第2 項之處罰要件。原處
    分機關依規定，裁處抗告人吊扣其持有之駕駛執照2 年及安
    全講習等之處罰，即無違誤，原審因而依法裁定駁回抗告人
    之異議，核無違誤，抗告人仍以不能失去賴以維生的職業大
    貨車執照為由，提起本件抗告，並無理由，應予駁回。
五、至抗告人另所稱身兼一切家計所需等情，縱屬實情，自應向
    相關社會福利機關請求協助，以維持其家庭生活之正常運作
    ，尚非本院所得審酌之事項，附此敘明。
據上論結，應依道路交通事件處理辦法第25條，刑事訴訟法第
412 條，裁定如主文。
中    華    民    國   100    年    12    月    29    日
                 刑事第九庭     審判長法  官  莊秋桃
                                      法  官  范惠瑩
                                      法  官  田平安
以上正本與原本無異。
本件不得再抗告。
中    華    民    國   100    年    12    月    29    日
                                  書  記  官  馬蕙梅
臺灣澎湖地方法院交通事件裁定         100年度交聲字第17號
異  議  人
即受處分人  董祖男  男  27歲（民國○○年○月○○日生）
                    身分證統一編號：Ｚ000000000號
                    住澎湖縣馬公市○○路9巷2號
上列異議人即受處分人因違反道路交通管理處罰條例案件，對於
交通部公路總局澎湖監理站民國100 年10月19日澎監違裁字第裁
84-T00000000號裁決書（原舉發違反道路交通管理事件通知單：
澎湖縣政府警察局100 年10月2 日澎警交字第T00000000 號），
聲明異議，本院裁定如下：
    主  文
異議駁回。
    理  由
一、原處分意旨略以：異議人即受處分人董祖男酒醉駕駛車牌號
    碼E6－6946號自用小客車，於民國99年10月2 日22時32分許
    ，行經澎湖縣馬公巿新生路47號前時，與李國興所騎乘之機
    車發生碰撞事故，致李國興受傷，經警據報前往處理並測得
    其呼氣酒精濃度為每公升0.8 毫克，並製發違規通知單，依
    道路交通管理處罰條例第35條第1 項第1 款、第24條第1 項
    第2 款（裁決書漏引），處異議人吊扣駕駛執照24個月，施
    以道安講習（駕駛執照限於100 年11月18日前繳納、繳送，
    ）。
二、異議意旨略以：異議人就上開違規事實，業與對造和解並賠
    償完畢，異議人對此酒駕違規深感後悔，且異議人係以駕駛
    為業，全家生計皆由異議人負擔，故請求不予吊扣駕駛執照
    ，改以記點方式處罰等語。
三、按汽車駕駛人，駕駛汽車經測試檢定酒精濃度超過規定標準
    者，處新臺幣（以下同）15,000元以上60,000元以下罰鍰，
    並當場移置保管該汽車及吊扣其駕駛執照1 年；因而肇事致
    人受傷者，並吊扣其駕駛執照2 年；有第35條第1 項規定之
    情形者，應接受道路交通安全講習；道路交通管理處罰條例
    第35條第1 項第1 款、第24條第1 項第2 款分別定有明文。
四、經查：
  (一)本件異議人董祖男於前揭時、地，酒後駕駛上開自用小客車
    ，與李國興所騎乘之機車發生碰撞（過失傷害部分已撤回告
    訴，另為不受理判決），嗣經到場處理之警員測試其呼氣所
    含酒精濃度值達每公升0.8 毫克，經臺灣澎湖地方法院檢察
    署檢察官依公共危險罪聲請簡易判決處刑，嗣經本院以99年
    度馬交簡字第219 號判決判處罰金8 萬元，如易服勞役，以
    1000元折算1 日等情，業據異議人自承在卷，並有交通部公
    路總局澎湖監理站違反道路交通管理事件裁決書、本院99年
    度馬交簡字第219 號刑事簡易判決、臺灣高等法院被告前案
    紀錄表各1 份在卷可稽，堪認異議人確有前揭酒後駕車因而
    肇事致人受傷之違規事實。
  (二)異議人雖以前詞置辯，惟原處分機關為達其行政目的，就關
    於吊扣駕駛執照及參加道路交通安全講習部分，因與有期徒
    刑及代替性之易科罰金、易服社會勞動部分，屬種類不同之
    處罰，為其他種類行政罰，復為禁止異議人一段期間不得為
    駕駛行為，及導正其偏差之道路交通安全觀念，必須採用不
    同方法而為併合處罰，是為達行政目的所必要，屬行政罰法
    第26條第1 項但書所稱之「其他種類行政罰」，原處分機關
    仍得依法予以裁處。是原處分機關以異議人確有前開違規情
    事，依道路交通管理處罰條例第35條第1 項第1 款、第24條
    第1 項第2 款之規定，裁處吊扣駕駛執照24個月，並應接受
    道路安全講習，核無違誤。
  (三)關於行政處分種類適當與否之審查，涉及專業性、經驗性之
    判斷，本於憲政上司法權與行政權分立原則，除行政機關之
    決定有逾越權限或濫用權力之情形，行政法院得予撤銷外，
    原則上應尊重其判斷餘地。易言之，若行政機關就專業事項
    所為之判斷，無恣意濫用及其他違法情事，法院自應予尊重
    。而行政機關之專業判斷若無：1.出於錯誤之事實認定或錯
    誤之資訊；2.有違一般公認之價值判斷標準；3.違反法定之
    正當程序；4.作成判斷之行政機關，其組織不合法或無判斷
    權限；5.出於與事物無關之考量，違反禁止不當連結原則；
    6.違反法治國家應遵守之一般法律原則等事由，要難認其有
    濫用權力之違法情形。本件異議人因以駕駛為業另請求改以
    幾點方式處罰，涉及行政處分種類適當與否，原處分機關於
    法定裁量範圍內所為裁決處罰，既無逾越權限或濫用權力之
    情況，本院作為裁量合法性與否之司法審查機關，無從對該
    裁量行使之適當性加以審究，自應尊重其判斷餘地，是異議
    人縱有上開所載情事，仍不足以資為請求撤銷原處分之理由
    ，附此敘明。
五、綜上所述，受處分人確有在上開時、地，因酒後駕駛車輛，
    因而肇事致人受傷，經測試檢定，酒精濃度超過規定標準之
    違規行為，原處分機關依道路交通管理處罰條例第35條第 1
    項第1 款、第24條第1 項第2 款規定，裁處吊扣駕駛執照24
    個月、施以道路交通安全講習，核無違誤，故本件異議為無
    理由，應予駁回。
六、據上論斷，應道路交通管理處罰條例第87條第2 項、道路交
    通事件處理辦法第19條，裁定如主文。
中    華    民    國    100    年    12    月    1    日
                        交通法庭法  官  蔡政佑
以上正本證明與原本無異。
如不服本裁定，應於裁定送達之翌日起5日內，向本院提出抗告
狀（須附繕本）。
中    華    民    國    100    年    12    月    1    日
                                書記官  王耀煌